【裁判字號】    92,訴,31
【裁判日期】    920214
【裁判案由】    清償借款
【裁判全文】
臺灣士林地方法院民事判決  九十二年度訴字第三一號
    原      告  彰化商業銀行股份有限公司
    法定代理人  丙○○
    訴訟代理人  甲○○
    被      告  乙○○
                丁○○
右當事人間清償借款事件，本院判決如左：
    主      文
被告應連帶給付原告新台幣壹佰陸拾柒萬玖仟零玖拾柒元，及自民國九十一年八月三
十日起至清償日止，按年息百分之九‧一九五計算之利息，暨其逾期在六個月以內者
，按上開利率百分之十，超過六個月者，按上開利率百分之二十計付之違約金。
訴訟費用由被告連帶負擔。
    事實及理由
一、原告起訴主張：債務人林福壽（業經原告對其聲請支付命令確定）於民國八十八
    年十月五日起邀同被告乙○○、丁○○等二人為連帶保證人，與原告訂立保證契
    約，被告同意就林福壽現在及將來對原告所負一切債務，以本金新台幣（下同）
    二百四十萬元，暨其利息、遲延利息、違約金、損害賠償及其他從屬主債務人之
    負擔範圍為限，願與主債務人負連帶清償之責。嗣林福壽於上開約定之範圍，於
    八十九年四月十五日向原告借款二百萬元，約定應於九十年四月十五日清償，利
    息及遲延利息均按原告基本放款利率（現為年息百分七‧四四五）加計年息百分
    之一‧七五（即利息百分之九‧一九五）計付，遲延清償時，逾期六個月以內部
    分，另按原訂利率百分之十加付違約金，逾期六個月以上者，其超過六個月部分
    加按前述利率百分之二十計付違約金。嗣主債務人林福壽及被告等並二次要求展
    延到期日，經原告同意延至九十一年四月十五日清償，惟屆期除清償部分本金三
    十二萬九百零三元外，餘款仍未清償。為此依兩造間連帶保證法律關係，請求被
    告如數給付主債務人林福壽所餘欠款、利息及違約金。並聲明：被告應連帶給付
    原告一百六十七萬九千零九十七元，及自九十一年八月三十日起至清償日止，按
    原告基本放款利率加計年息百分之一‧七五（現為年息百分之九‧一九五）計算
    之利息，暨其逾期在六個月以內者，按上開利率百分之十，超過六個月者，按上
    開利率百分之二十計付違約金。
二、被告丁○○以：原告應先執行主債務人林福壽之財產，且原告後來又片面同意林
    福壽展期清償，雖與原告訂有債務分期償還契約書，但那是原告以民事裁定、強
    制執行手段逼迫下所簽訂；被告乙○○則以：原告聲請法院執行實應先通知，對
    原告催收過程有意見，且兩造事後簽訂之分期償還契約書，對被告似乎沒有保障
    各等語為辯。
三、原告主張右揭事實，業據提出與所述相符之本票、展期同意書、保證書、授信約
    定書、放款帳戶資料表、基本放款利率表等件為證，復為被告所不爭執，自堪信
    為真實。至被告雖另以前詞置辯，惟查：
  (一)按保證債務之所謂連帶，係指保證人與主債務人負同一債務，對於債權人各負全
    部給付之責任者而言，此就民法第二百七十二條第一項規定連帶債務之文義參照
    觀之甚明。故連帶保證與普通保證不同，縱使無民法第七百四十六條所揭之情形
    ，亦不得主張同法第七百四十五條關於檢索抗辯之權利，最高法院著有四十五年
    度臺上字第一四二六號判例可資參照。查本件兩造間所訂立者係連帶保證契約既
    堪認定，則被告丁○○、乙○○與主債務人林福壽就債務之履行，即應對原告各
    負全部給付之責，原告得同時或先後向被告為全部給付之請求，是被告丁○○徒
    以原告應先執行主債務人林福壽之財產云云為辯，於法尚屬無據。
  (二)次查，原告雖分別於九十年五月三十日、十一月二十八日二次同意主債務人林福
    壽延期清償系爭債務，惟查前開二次延期清償，均經保證人即被告丁○○、乙○
    ○之同意，有原告所提、被告不爭執其真正之同意書二件在卷為憑，是被告丁○
    ○主張原告片面同意主債務人延期清償乙節，核與事實不符。
  (三)再查，兩造就系爭債務之處理，曾於九十一年九月二十七日簽立「債務分期償還
    契約書」，固有兩造分別提出之前開契約書在卷可稽，且為兩造所不爭執，然前
    開契約書第九條明定：「本債務分期償還契約書係原借款約據之增補約定，原借
    款約據仍繼續有效，若立約人有一期不依約履行時，所有債務即視同全部到期，
    債務人應立即依原借款約具所約定之一切條款償還全部債務」，本件主債務人林
    福壽於前開契約書簽立後，除於同年十月依約繳付外，自十一月起即未在繳付，
    業據林福壽到庭陳述明確（本院九十二年一月二十四日言詞辯論筆錄），是依兩
    造上揭約定，原告自得再本於原保證契約之約定請求被告給付。又被告丁○○雖
    復主張該協議係原告以民事裁定、強制執行手段逼迫下所簽訂，然原告依法定程
    序向法院聲請民事裁定、強制執行，目的、手段皆屬合法，實難謂與民法上所規
    定之「強暴、脅迫」要件相當，是被告丁○○以上開情詞置辯，於法亦有未合。
四、綜上，被告抗辯均無理由，原告本於兩造間連帶保證契約之約定，請求連帶保證
    人即被告丁○○、乙○○連帶給付主債務人林福壽所積欠之本金一百六十七萬九
    千零九十七元，及自九十一年八月三十日起至清償日止，按年息百分之九‧一九
    五計算之利息，暨其逾期在六個月以內者，按上開利率百分之十，超過六個月者
    ，按上開利率百分之二十計付違約金為有理由，應予准許。
五、據上論結，本件原告之訴為有理由，依民事訴訟法第三百八十五條第一項前段、
    第八十五條第二項，判決如主文。
中      華      民      國    九十二    年      二      月     十四     日
                                    臺灣士林地方法院民事第二庭
~B法      官  王本源
右為正本係照原本作成。
如對本判決上訴須於判決送達後廿日內向本院提出上訴狀。
中      華      民      國    九十二    年      二      月     十八     日
~B法院書記官  翁禎謙


司法院資訊處製作；財團法人民間司法改革基金會備份。
